【裁判字號】    95,交抗,415
【裁判日期】    950929
【裁判案由】    聲明異議
【裁判全文】
臺灣高等法院臺中分院刑事裁定         95年度交抗字第415號
抗  告  人
即受處分人  甲○○
上列抗告人因聲明異議案件，不服臺灣臺中地方法院中華民國95
年4月7日所為裁定 （95年度交聲字第193號），提起抗告，本院
裁定如下：
    主    文
抗告駁回。
    理    由
一、本件經本院審理結果，認原審之裁定，核無不當，應予維持
    ，並引用原裁定書記載之事實、理由（如附件）。
二、抗告意旨略以：原裁定內自始並未提及被害人鄭文樹曾提出
    醫院診斷證明書，以證明其受傷之事實，足見原處分機關及
    原裁定認定鄭文樹於本件車禍中受有傷害等事實，純係出於
    被害人鄭文樹個人之指述。原處分相關事證僅能證明抗告人
    有肇事後逃離現場之行為，無法證明被害人鄭文樹因抗告人
    之肇事行為受有傷害之事實，原處分依道路交通管理處罰條
    例第62條第1項、第67條第1項規定吊銷抗告人執照，並終身
    禁考，於法有違，原審亦未傳訊被害人鄭文樹到庭說明，遽
    將抗告人之異議駁回，於法尚有未洽，爰請求撤銷原裁定云
    云。
三、按行為後法律或自治條例有變更者，適用行政機關最初裁處
    時之法律或自治條例；但裁處前之法律或自治條例有利於受
    處罰者，適用最有利於受處罰者之規定，行政罰法第5 條定
    有明文。查本件抗告人之違規行為係發生在 94年9月25日，
    原處分機關為裁決時係 95年2月15日，有交通部公路總局臺
    中區○○○○○道路交通管理事件裁決書一紙附卷可稽，足
    認抗告人違規行為、監理所裁決時間均在94年12月28日修正
    公布並於95年7月1日施行之道路交通管理處罰條例第62條、
    第67條規定之前，是依上開行政罰法第5 條之規定，本件關
    於適用道路交通管理處罰條例第62條、第67條規定部分，自
    應依照94年12月28日修正公布並於95年7月1日施行前之舊法
    規定處理，合先敘明。
四、復按汽車駕駛人，駕駛汽車肇事致人受傷或死亡，應即採取
    救護或其他必要措施，並向警察機關報告，不得駛離；違者
    吊扣其駕照3個月至6個月；逃逸者吊銷駕駛執照。又汽車駕
    駛人，曾依第62條第1 項之規定吊銷駕駛執照者，終身不得
    考領駕駛執照，修正前道路交通管理處罰條例第62條第1 項
    、第67條第1 項分別定有明文。經查：本件受處分人甲○○
    ，於94年9月25日晚上21時30分許駕駛車牌號碼3J-6109號自
    小客車行經台中市○○區○○路三段五七○號前道路，發生
    車禍肇事致人受傷後，竟未下車查看而加速逃逸，經路人記
    下車號，報警循線查獲等違規事實，業經被害人鄭文樹於警
    詢時指述甚詳，且受處分人甲○○所駕駛車牌號碼 3J-6109
    號自小客車之右前保險桿破損、右前葉子板凹損，肇事現場
    並遺留有受處分人甲○○所駕駛車牌號碼 3J-6109號自小客
    車之碎片等情，亦有道路交通事故現場圖、道路交通事故調
    查報告表、台中市○○○道路交通事故肇事人自首情形紀錄
    表、台中市○○○○○道路交通事故肇事逃逸追查表、台中
    市警察局第六分局第六組道路交通事故補充資料表各一份附
    卷可稽，且被害人鄭文樹因抗告人肇事受傷之事實，業據抗
    告人於原審訊問時供稱：「被害人當時是騎乘機車，我是駕
    駛自小客車右前方撞擊到被害人機車後方，我的自小客車右
    前側有凹陷，被害人受有擦傷（手肘），因他的機車有倒地
    。」等語（見原審卷第12頁），被害人於警詢時指述：「當
    時碰撞後我機車倒地，我當時有受傷。」等語（見原審卷第
    24頁所附之警詢筆錄），而卷附之台中市警察局第六分局第
    六組道路交通事故補充資料表亦載明： 「1車駕駛人未受傷
    ，2車駕駛人（即被害人鄭文樹） 受有右腳及左手擦挫傷」
    ，且被害人於案發後不久，曾至診所應診，經診斷為：「左
    肘擦傷、右足擦傷」，有診斷證明書在卷可稽（見本院卷第
    11頁），被害人鄭文樹因本件車禍受傷之事實，至堪認定。
    原審以原處分機關依上開規定裁處受處分人甲○○吊銷駕駛
    執照，終身禁考，於法有據，因而駁回異議之裁定，核無不
    合。抗告人仍執前詞指摘原裁定不當，即無理由，應予駁回
    。
據上論斷，應依道路交通案件處理辦法第26條，刑事訴訟法第41
2條，裁定如主文。
中    華    民    國    95    年    9     月    29    日
              刑事第十庭  審判長法  官  林  照  明
                                法  官  蔡  名  曜
                                法  官  唐  光  義
上列正本證明與原本無異。
不得再抗告。
                                書記官  王  麗  珍
中    華    民    國    95    年    10    月    3     日
                                                      Ｒ


司法院資訊處製作；財團法人民間司法改革基金會備份。
